【裁判字號】    95,簡上,200
【裁判日期】    950921
【裁判案由】    電子遊戲場業管理條例等
【裁判全文】
臺灣桃園地方法院刑事判決             95年度簡上字第200號
上  訴  人  臺灣桃園地方法院檢察署檢察官
被      告  甲○○
上列上訴人因被告違反電子遊戲場業管理條例等案件，不服本院
刑事庭民國九十五年三月十七日九十五年度桃簡字第三一七號第
一審刑事簡易判決（聲請簡易判決處刑案號：九十四年度偵字第
一七五六四、一九三０六、一九五一三、一九九二五、二０五三
八、二二三四０號，移送原審併案審理案號：九十五年度偵字第
四八三、三二七０號）提起上訴，及移送併案審理（九十五年度
偵字第八四三二、五五五二號、臺灣板橋地方法院檢察署九十五
年度偵字第六四七九號），本院管轄之第二審合議庭判決如下：
    主  文
原判決撤銷。
甲○○共同連續違反未依電子遊戲場業管理條例規定辦理營利事
業登記者，不得經營電子遊戲場業之規定，處有期徒刑陸月，併
科罰金新臺幣伍拾壹萬元，有期徒刑如易科罰金，以參佰元折算
壹日，罰金如易服勞役，以罰金總額與陸個月之日數比例折算。
。扣案如附表所示之物均沒收。
    事實及理由
一、本件除引用原審判決書所記載之事實及證據（附表不引用；
    其中被告以外之人於審判外之陳述，被告及檢察官於言詞辯
    論終結前均未就證據能力聲明異議，本院審酌此部分陳述作
    成時之情況，並無違法取證之瑕疵，依刑事訴訟法第一百五
    十九條之五之規定，此部分陳述得引用為證據），另於事實
    部分補充：甲○○復基於同前之違反電子遊戲場業管理條例
    及普通賭博之概括犯意，而為下列犯行：
  (一)自九十四年十一月初起，擅自在其所經營，公眾得出入之桃
    園縣龍潭鄉○○路三三一號一樓「娃娃世界」店內，擺放如
    附表編號八所示之電子遊戲機檯，供不特定賭客把玩，把玩
    方式係由賭客以新臺幣（下同）十元兌換一枚代幣之比例，
    將代幣投入電子遊戲機中開分，再於電子遊戲機上顯示之一
    定倍數上押注，押中者可得相對倍數之分數，未押中者，則
    分數為機檯扣除，最後依相對積分可無上限兌換等值商品，
    並自九十五年二月九日起，以每月二萬元之薪資僱用同有賭
    博犯意聯絡之詹淳宜，在店內為前來賭玩之賭客擔任兌換代
    幣、開分洗分、兌換商品等工作。嗣於九十五年二月十一日
    下午二時四十五分許，為警查獲，並扣得如附表編號八所示
    之機檯及物品。
  (二)自九十四年十月上旬起，擅自在臺北縣林口鄉○○路一百號
    一樓「景品精品娃娃城」店內，擺放如附表編號九所示之電
    子遊戲機檯（其中「超級大舞臺」機檯係與其有犯意聯絡之
    年籍姓名不詳、綽號「小邱」之成年人所寄放，其餘機檯為
    甲○○所有），供不特定顧客把玩，並僱用不知情之陳慧倫
    為店員，擔任兌換代幣、打掃等工作，而於九十四年十一月
    十三日上午十時十八分許，為警於上址查獲，並扣得如附表
    編號九所示之機檯及物品。甲○○又自九十四年十一月十五
    日起，在同上店內擺放如附表編號十所示之電子遊戲機檯（
    其中「超級大舞臺」機檯亦係「小邱」寄放，其餘機檯為甲
    ○○所有），供不特定顧客把玩，並僱用不知情之周春金為
    店員，擔任兌換代幣及打掃等工作，而於九十四年十一月二
    十五日晚間八時三十六分許，再度為警於上址查獲，並扣得
    如附表編號十所示之機檯及物品。
二、上開補充事實部分，業據被告坦承不諱，核與共犯詹淳宜於
    警詢中供承情節相符，並據證人陳慧倫、周春金於警詢中證
    述詳實（以上被告以外之人於審判外之陳述，被告及檢察官
    於言詞辯論終結前均未就證據能力聲明異議，本院審酌此部
    分陳述作成時之情況，並無違法取證之瑕疵，依刑事訴訟法
    第一百五十九條之五之規定，此部分陳述得引用為證據），
    復有臨檢紀錄表、現場照片、娃娃世界（登記名稱為中保娃
    娃城）及景品精品娃娃城（登記名稱為景品商行）之營利事
    業登記證等件在卷可憑，上開補充事實部分事證明確，堪以
    認定。
三、按刑法及刑法施行法部分條文業經修正公布，並均於民國九
    十五年七月一日施行（修正前刑法以下簡稱舊法；修正後刑
    法以下簡稱新法）。其中刑法第二條第一項之規定，係規範
    行為後法律變更所生新舊法律比較適用之準據法，於新法施
    行後，應適用新法第二條第一項規定之從舊從輕原則為比較
    ，且應就罪刑有關之共犯、未遂犯、連續犯、牽連犯、結合
    犯，以及累犯加重，自首減輕暨其他法定加減原因（如身分
    加減）與加減例等一切情形，綜其全部之結果而為比較後，
    整個之適用，不能割裂而分別適用有利益之條文（最高法院
    九十五年五月二十三日刑事庭第八次會議決議意旨參照）。
    查本件被告行為後，相關刑法規定變更如下：
  (一)關於刑法第二百六十六條第一項前段之賭博罪之法定刑部分
    ，由原定貨幣單位銀元一千元（並依罰金罰鍰提高標準條例
    第一條前段之規定提高十倍後為銀元一萬元，折算新臺幣為
    三萬元）以下罰金，經依修正後刑法施行法第一條之一第一
    項、第二項前段規定，修正為貨幣單位為新臺幣，並就所定
    數額提高為三十倍，亦即修正為新臺幣三萬元以下罰金；而
    法定罰金刑最低度部分，舊法第三十三條第五款規定為銀元
    一元（並依罰金罰鍰提高標準條例第一條前段規定提高十倍
    後，折算為新臺幣三十元）以上，新法第三十三條第五款則
    修正為新臺幣一千元以上，以百元計算。
  (二)關於連續犯、牽連犯部分，舊法第五十六條：「連續數行為
    而犯同一之罪名者，以一罪論，但得加重其刑至二分之一」
    、第五十五條：「犯一罪而其方法或結果之行為犯他罪名者
    ，從一重處斷」等規定，新法中業經刪除，意即新法就數犯
    罪行為所成立之數罪名，原則係採分論併罰之方式處斷。
  (三)關於正犯之要件部分，舊法第二十八條規定：「二人以上共
    同實施犯罪之行為者，皆為正犯。」，新法則修正為：「二
    人以上共同實行犯罪之行為者，皆為正犯。」
  (四)關於易科罰金之折算標準部分，舊法第四十一條第一項前段
    規定得以銀元一元以上三元以下折算一日，依修正前罰金罰
    鍰提高標準條例第二條之規定（現已刪除）提高一百倍後，
    為銀元一百元以上三百元以下（即新臺幣三百元以上九百元
    以下）折算一日，新法第四十一條第一項前段則修正為得以
    新臺幣一千元、二千元或三千元折算一日。
  (五)關於易服勞役之折算標準部分，舊法第四十二條第二項規定
    ：「易服勞役以一元以上三元以下，折算一日。但勞役期限
    不得逾六個月。」、第三項規定：「罰金總額折算逾六個月
    之日數者，以罰金總額與六個月之日數比例折算。」其易服
    勞役折算標準，再依刪除前罰金罰鍰提高標準條例第二條之
    規定，就其原定數額提高為一百倍即銀元一百元以上三百元
    以下折算一日，經折算為新臺幣後，應以新臺幣三百元以上
    九百元以下折算一日，新法第四十二條則將原條文之第二項
    、第三項分別改列於第三項、第五項並予以修正，是新法第
    四十二條第三項規定：「易服勞役以新臺幣一千元、二千元
    或三千元折算一日。但勞役期限不得逾一年。」、第五項規
    定：「罰金總額折算逾一年之日數者，以罰金總額與一年之
    日數比例折算。依前項所定之期限，亦同。」，修正後之規
    定雖將易服勞役每日折算金額提高，惟勞役期限增加至一年
    。
  (六)本案經綜合比較前述各項行為時法及裁判時法，關於正犯要
    件修正部分，無論適用新舊法，被告均成立普通賭博罪及違
    反電子遊戲場業管理條例之共同正犯，關於罰金刑單位修正
    部分，新舊法經計算後數額相同，對於被告並無有利不利之
    區別，就罰金刑最低度部分，以舊法對被告較為有利，關於
    連續犯、牽連犯修正部分，舊法論以一罪，自較新法數罪分
    論併罰為有利，關於易科罰金之折算標準部分，舊法每日折
    算金額較新法為低，對被告較為有利，關於易服勞役之折算
    標準部分，新法規定將易服勞役每日折算金額提高，雖對被
    告較為有利，但舊法易服勞役期限僅六個月，新法則提高為
    一年，若罰金總額依新舊法之標準折算均超過六個月，則以
    適用舊法之規定為有利，本件被告所犯電子遊戲場業管理條
    例第二十二條之罪，法定併科罰金刑為新臺幣五十萬元以上
    ，以舊法所規定之銀元三百元（即新臺幣九百元）折算一日
    ，及以新法所規定之新臺幣一千元折算一日，均超過六個月
    ，自以舊法之規定對被告為有利。綜上所述，舊法之規定對
    於被告較為有利，本件應依新法第二條第一項前段之規定，
    適用舊法之規定論處。
四、核被告所為，係違反電子遊戲場業管理條例第十五條之規定
    ，應依同條例第二十二條之規定論處，及犯刑法第二百六十
    六條第一項前段之普通賭博罪。被告與綽號「小邱」之成年
    人就違反電子遊戲場業管理條例部分，有犯意聯絡、行為分
    擔，被告另與魏湘姿、尹藝樺（此二人均經本院判決確定）
    、詹淳宜，就普通賭博罪部分，有犯意聯絡、行為分擔，均
    為共同正犯。被告多次賭博行為及在不同場所多次違反電子
    遊戲場業管理條例犯行，時間均緊接、所犯均為構成要件相
    同之罪，顯均係基於概括犯意為之，均為連續犯，應依舊法
    第五十六條之規定各論以一罪並加重其刑。被告甲○○所犯
    上開二罪有方法、目的之牽連關係，應依舊法第五十五條之
    規定，從一重之違反電子遊戲場業管理條例之罪處斷。至被
    告違反規定，在同一地點持續經營電子遊戲場業務，本即為
    反覆執行其業務行為之接續動作，論以一罪，即為已足。前
    開被告於巨星娃娃城、娃娃世界、景品精品娃娃城等處擅營
    電子遊戲場業及賭博之犯行，雖未據檢察官聲請簡易判決處
    刑，惟與聲請簡易判決處刑部分，有連續犯之裁判上一罪關
    係，為聲請效力所及，本院自應予以審究。
五、原審對於被告論罪科刑，固非無見。惟原審未及審酌與本案
    有連續犯關係之併案事實（即前開補充事實部分），又未及
    斟酌修正後刑法及刑法施行法業於九十五年七月一日施行，
    而未為新舊法之比較適用，均有未合。檢察官以原判決未及
    審酌併案事實部分指摘原判決不當，為有理由，且原判決尚
    有前揭未及比較新舊法之可議，自應由本院將原判決撤銷改
    判。爰審酌被告於公眾得出入之場所擺設電子遊戲機檯與人
    賭博財物，對社會風氣及經濟秩序有不良影響，且經營店面
    眾多，屢經查緝仍不知悔改之犯罪情節，犯後坦承犯行之犯
    後態度，暨其素行、生活狀況、犯罪之動機、目的、手段等
    一切情狀，量處如主文所示之刑，並依舊法第四十一條第一
    項前段及第四十二條第三項之規定諭知易科罰金及易服勞役
    之折算標準。
六、扣案如附表編號一、四、七、八所示之各該電子遊戲機檯（
    含ＩＣ卡）於查獲時均插電營業中，均係當場賭博之器具，
    而扣案之賭資共二萬四千四百元（附表編號一、四、七）及
    代幣共三千三百六十四枚（附表編號一、四、七、八），係
    在兌換籌碼處之財物，均應依刑法第二百六十六條第二項不
    問屬於犯人與否，均宣告沒收；其餘如附表所示之電子遊戲
    機檯及其他扣案物，均係被告或共犯「小邱」所有供
    本件犯罪所用之物，業經其供陳在卷，爰依修正前刑法第三
    十八條第一項第二款併予宣告沒收。
據上論斷，應依刑事訴訟法第四百五十五條之一第一項、第三項
、第三百六十九條第一項前段、第三百七十三條、第三百六十四
條、第二百九十九條第一項前段，電子遊戲場業管理條例第二十
二條，修正後刑法第二條第一項前段，刑法第二百六十六條第一
項前段、第二項，修正前刑法第十一條前段、第二十八條、第五
十六條、第五十五條、第四十一條第一項前段、第四十二條第三
項、第三十八條第一項第二款，罰金罰鍰提高標準條例第一條前
段，修正前罰金罰鍰提高標準條例第二條，判決如主文。
本案經檢察官蔡宜均到庭執行職務。
中    華    民    國    95    年    9     月    21    日
                  刑事第八庭  審判長法  官  曾家貽
                                    法  官  吳為平
                                    法  官  袁雪華
上正本證明與原本無異。
本件不得上訴。
                                    書記官  邱仲騏
中    華    民    國    95    年    9     月    21    日
附錄本案論罪科刑之法條：
電子遊戲場業管理條例第22條
違反第 15 條規定者，處行為人 1 年以下有期徒刑、拘役或科或
併科新台幣 50 萬元以上 250 萬元以下罰金。
中華民國刑法第266條第1項
（普通賭博罪與沒收物）
在公共場所或公眾得出入之場所賭博財物者，處 1 千元以下罰金
。但以供人暫時娛樂之物為賭者，不在此限。
 附表：
┌──┬───────┬────────┬──────┐
│編號│店名及地址    │扣案之電子遊戲機│其他扣案物  │
│    │              │檯              │            │
├──┼───────┼────────┼──────┤
│ 1  │巨蛋娃娃城（即│彈珠台2 臺、超級│賭資新臺幣（│
│    │誠義企業社，桃│大舞台2 臺、滿貫│下同）5000元│
│    │園縣龜山鄉萬壽│大亨麻將檯1 臺、│、代幣2900枚│
│    │路2 段1297號1 │水果盤1 臺、滿天│、贈分券共1 │
│    │樓）          │星2 臺（共8 臺，│箱8 袋、遙控│
│    │              │各含IC卡1 片）  │器2 只、贈分│
│    │              │                │表1 張、監視│
│    │              │                │器系統硬碟主│
│    │              │                │機1 臺。    │
├──┼───────┼────────┼──────┤
│ 2  │十三街娃娃坊（│滿貫福星1 臺、滿│代幣200枚。 │
│    │桃園縣中壢市榮│天星2 臺、超級大│            │
│    │安13街272 號1 │舞臺1 臺、動物奇│            │
│    │樓）          │觀二代1 臺（共5 │            │
│    │              │臺，各含IC卡1 片│            │
│    │              │）              │            │
├──┼───────┼────────┼──────┤
│ 3  │全球便利商店（│超級大舞台2 臺、│代幣10枚。  │
│    │即卡好便利商店│滿貫大亨1 臺、動│            │
│    │，桃園縣中壢市│物奇觀二代1 臺（│            │
│    │力行北街45號1 │共4 臺、各含IC卡│            │
│    │樓）          │1片）。         │            │
├──┼───────┼────────┼──────┤
│ 4  │巨大娃娃城（桃│超級大舞台3 臺、│賭資9600元、│
│    │園縣八德市義勇│滿貫大亨1 臺、滿│代幣230 枚、│
│    │街108號1樓）  │天星2 臺、水果盤│抵用卷100 張│
│    │              │1 臺（共7 臺，各│、帳冊2本。 │
│    │              │含IC卡1片）     │            │
├──┼───────┼────────┼──────┤
│ 5  │1超商（即金鑫 │大舞台3 臺、麻將│代幣370枚   │
│    │便利商店，桃園│檯1 臺、水果檯1 │            │
│    │縣蘆竹鄉○○路│臺（共5 臺，各含│            │
│    │5段212號）    │IC 卡1片）      │            │
├──┼───────┼────────┼──────┤
│ 6  │金超奇娃娃城（│雙魚座2 臺、滿天│帳冊1本。   │
│    │即金奇娃娃城，│星2 臺、麻將1 臺│            │
│    │桃園縣楊梅鎮文│、大舞臺2 臺、水│            │
│    │化街283 號1 樓│果盤1 臺（共8 臺│            │
│    │）            │，各含IC卡1 片）│            │
├──┼───────┼────────┼──────┤
│ 7  │巨星娃娃城（即│大舞台2 臺、滿天│檯表1 張、聯│
│    │宜義企業社，桃│星1 臺、王牌對決│絡簿1 本、代│
│    │園縣桃園市春日│1 臺、水果盤1 臺│幣110 枚、員│
│    │路317 號）    │、大滿貫1 臺（共│工打卡卡片3 │
│    │              │6 臺，各含IC卡1 │張、遙控器1 │
│    │              │片）            │組、賭資9800│
│    │              │                │元。        │
├──┼───────┼────────┼──────┤
│ 8  │娃娃世界（即中│彈珠檯3 臺、小瑪│代幣124枚   │
│    │保娃娃城，桃園│莉2 臺、麻將檯1 │            │
│    │縣龍潭鄉○○路│臺、水果盤1 臺、│            │
│    │331 號1 樓）  │滿天星2 臺（共9 │            │
│    │              │臺，各含IC卡1 片│            │
│    │              │）              │            │
├──┼───────┼────────┼──────┤
│ 9  │景品精品娃娃城│（94.11.13查獲）│代幣50枚    │
│    │（即景品商行，│水果盤2 臺、滿天│            │
│    │臺北縣林口鄉  │星2 臺、麻將檯1 │            │
│    │100 號1 樓）  │臺、超級大舞台2 │            │
│    │              │臺（共7 臺，各含│            │
│    │              │IC 卡1片）      │            │
├──┼───────┼────────┼──────┤
│ 10 │同上          │（94.11.25查獲）│代幣200枚   │
│    │              │水果盤2 臺、滿天│            │
│    │              │星2 臺、麻將檯1 │            │
│    │              │臺、超級大舞台2 │            │
│    │              │臺、彈珠檯2 臺（│            │
│    │              │共9 臺，彈珠檯各│            │
│    │              │含2 片IC板，其餘│            │
│    │              │各含1 片IC板）  │            │
│    │              │                │            │
└──┴───────┴────────┴──────┘


司法院資訊處製作；財團法人民間司法改革基金會備份。
